臺灣彰化地方法院民事判決　94年度訴字第745號
原　　　告　丙○○○
訴訟代理人　柯開運律師
複代理人　　陳廷墉律師
被　　　告　甲○○
　　　　　　　　　　　　11號.
上列當事人間確認本票債權不存在等事件，本院於民國94年12月
7日言詞辯論終結，判決如下：
    主  文
確認被告執有本院93年度票字第1883號民事裁定所載票據號碼WG
00000000號、發票日93年10月24日、面額新台幣肆佰萬元及自民
國93年10月24日起至清償日止，按年息百分之六計算之利息之本
票乙紙，對於原告之債權不存在。
本院於９４年執字第１５３８３號清償票款強制執行事件就原告
所有坐落彰化縣芬園鄉○○段３５７地號、建、面積６８９平方
公尺土地，權利範圍１２００分之１２９及同段３５７之１地號
、建、面積２３５平方公尺土地，權利範圍１２００分之１２９
所為之執行程序應予撤銷。
訴訟費用由被告負擔。
        事實及理由
一、原告主張：
（一）原告與被告素不相識，更無任何金錢往來或生意往來，原
      告亦未積欠被告任何債務，因此原告顯然不可能簽發本票
      交付被告。詎原告所有坐落彰化縣社口段３５７地號、建
      、面積６８９平方公尺土地，權利範圍１２００分之１２
      ９及同段３５７之１地號、建、面積、２３５平方公尺土
      地，權利範圍１２００分之１２９，突遭被告聲請本院於
      ９４年９月１５日以彰院鳴執洪字第１５３８３號囑託查
      封登記書囑託彰化縣彰化地政事務所辦理查封登記。原告
      甚感詫異經向本院調取９３年度票字第１８８３號民事聲
      請事件卷宗後
     ，發現被告竟持偽造之發票日期９３年１０月２４日票號
      ＷＧ00000000號、面額新台幣（下同）４００萬
      元本票乙紙，向本院聲請裁定准許強制執行。
（二）原告之戶籍設在彰化縣芬園鄉○○村○○路○段１３５號
      ，從未居住於芬園鄉○○村○○街１３號，惟該本票竟記
      載發票地址為芬園鄉○○村○○街１３號，本院９３年度
      票字第１８８３號民事裁定亦送達於該址，並由另一發票
      人乙○○簽收，原告迄今尚未收到該本票裁定。又原告亦
      未曾在該本票上捺指印，更未在該本票上簽名，此請將該
      本票原本送請刑事警察局鑑定原告之筆跡及指紋，並聲請
      傳訊另一發票人乙○○到庭作證，即明該本票確係偽造無
      訛。
（三）被告明知原告並未積欠其任何債務竟持偽造之本票查封原
      告之上開土地，則被告之行為顯已觸犯刑法行使偽造有價
      證券罪及詐欺得利罪，在民事上已構成侵權行為，雖經原
      告以存證信函催告被告於文到３日內自動向鈞院撤回９４
      年度執字第１５３８３號清償票款強制執行之聲請及９３
      年度票字第１８８３號本票裁定之聲請，惟被告迄今仍置
      諸不理。按「執行名義無確定判決同一之效力者，於執行
      名義成立前，如有債權不成立或消滅或妨礙債權人請求之
      事由發生，債務人亦得於強制執行程序終結前提起異議之
      訴。」此為強制執行法第十四條第二項所明定；被告以偽
      造之本票聲請本票准許強制執行之裁定，致本院法官陷於
      錯誤，作成93年度票字第1883號民事裁定，該裁定無與確
      定判決同一之效力，被告竟聲請本院以９４年度執字第１
      ５３８３號執行原告之不動產，致原告在法律上之地位陷
      於不安狀態，有待本院以確認判決除去之必要，則原告自
      有即受確認判決之法律上利益，且該執行程序尚未終結，
      為此原告依據上開規定，提起本件確認之訴及異議之訴，
    　訴請判決如主文所示。
（四）被告於94年11月16日自認「本票的權利是我父親洪良錫的
    ，我父親不懂，我才以我的名義聲請本票裁定」等語；
      則被告對於系爭本票顯無任何權利。
二、被告則以：系爭本票是原告兒子拿來的，拿來時原告的部分
    即已簽好了，本件是原告的兒子乙○○積欠被告的父親洪良
    錫借款未還，經向其討債後，乙○○才拿系爭本票作擔保。
    系爭本票的權利是被告父親洪良錫的，我父親不知如何辦理
    ，交給被告後，被告才以自己之名義聲請強制執行云云資為
    抗辯。
三、兩造不爭執之事項：
（一）系爭本票由本院以93年度票字第1883號民事裁定，准對原
      告及訴外人乙○○為強制執行。
（二）被告以上開本票准予強制執行為執行名義，由本院以９４
      年執字第１５３８３號清償票款強制執行事件就原告所有
      坐落彰化縣芬園鄉○○段３５７地號、建、面積６８９平
      方公尺土地，權利範圍１２００分之１２９及同段３５７
      之１地號、建、面積２３５平方公尺土地，權利範圍１２
      ００分之１２９所為之執行程序，尚未終結。
（三）系爭本票之權利為被告之父洪良錫所有，被告僅代其父向
      本院聲請本票裁定。
四、得心証之理由：
（一）按確認法律關係之訴，非原告有即受確認判決之法律上利
      益者，不得提起之；民事訴訟法第247條第1項前段定有明
      文。本件原告主張被告以偽造之本票聲請本票准許強制執
      行之裁定，致本院作成93年度票字第1883號民事裁定，該
      裁定無確定判決同一之效力，被告竟聲請本院以９４年度
      執字第１５３８３號強制執行原告之不動產，致原告在法
      律上之地位陷於不安狀態，有待以確認判決除去之必要之
      事實，既為被告所否認，則原告自有即受確認判決之法律
      上利益，其提起本訴，即與上開規定相符，自應予准許。
（二）次按執行名義無確定判決同一之效力者，於執行名義成立
      前，如有債權不成立或消滅或妨礙債權人請求之事由發生
      ，債務人亦得於強制執行程序終結前提起異議之訴。強制
      執行法第十四條第二項亦定有明文；本件上開執行程序既
      尚未終結，而原告依據上開規定，提起本件異議之訴，於
      法亦無不合。
（三）依前開說明，系爭本票之權利人為被告之父洪良錫，而被
      告僅是受其父之託持有系爭本票，並非本票之所有權人，
      則被告自不能對原告主張系爭本票之權利。從而，被告既
      未對原告有何債權存在。則原告主張確認被告執有本院
      93年度票字第1883號民事裁定所載票據號碼WG00000000號
      、發票日93年10月24日、面額新台幣肆佰萬元及自民國93
      年10月24日起至清償日止，按年息百分之六計算之利息之
      本票乙紙，對於原告之債權不存在及本院於９４年執字第
      １５３８３號清償票款強制執行事件就原告所有坐落彰化
      縣芬園鄉○○段３５７地號、建、面積６８９平方公尺土
      地，權利範圍１２００分之１２９及同段３５７之１地號
      、建、面積２３５平方公尺土地，權利範圍１２００分之
      １２９所為之執行程序應予撤銷。即為有理由，應予准許
      。
五、本件事証已臻明確，兩造其餘攻擊、防禦方法，經核均與上
    開判斷之結果不生影響，爰不一一論述，併此敘明。
六、訴訟費用負擔之依據：民事訴訟法第78條。
中　　華　　民　　國　　94　　年　　12　　月　　21　　日
                  民事第二庭    法　官　何志通
以上正本係照原本作成。
如對判決上訴，應於判決送達後20日內向本院提出上訴狀。
中　　華　　民　　國　　94　　年　　12　　月　　21　　日
                      　　　    書記官　莊福來
